臺灣嘉義地方法院刑事判決
110年度訴字第610號
公  訴  人  臺灣嘉義地方檢察署檢察官
被      告  蔡佳樹
指定辯護人  本院公設辯護人張家慶
上列被告因違反毒品危害防制條例等案件，經檢察官提起公訴（
110年度偵字第7451、8499號），本院判決如下：
    主  文
蔡佳樹犯如附表編號一至三所示之罪，各處如附表編號一至三「
主文」欄所示之刑及沒收。
    事  實
一、蔡佳樹明知海洛因、甲基安非他命為毒品危害防制條例第2
    條第2項第1、2款所管制之第一、二級毒品，依法不得販賣
    、施用，竟分別為下列行為：
　㈠於民國109年12月1日晚間7時27分，由巫○真撥打林○岑使用之
    搭配門號0000000000號之行動電話，欲向林○岑購買毒品，
    由蔡佳樹接聽，蔡佳樹即意圖營利，與林○岑（所犯販賣第
    一級毒品罪，另經本院以110年度訴字505、554號判決判處
    有期徒刑7年9月確定）基於販賣第一級毒品海洛因及第二級
    毒品甲基安非他命之犯意聯絡，於同日晚間7時27分、7時30
    分，在電話中與巫○真聯繫買賣毒品事宜後，在嘉義市○區○○
    路00號之歐特屋汽車旅館，向林○岑拿取數量不詳之海洛因
    及甲基安非他命，再前往嘉義市後火車站附近之巨蛋超商，
    將該等海洛因及甲基安非他命交付予巫○真，並向巫○真收取
    價金新臺幣（下同）1萬1,500元而完成交易，蔡佳樹再於某
    汽車旅館內，將取得之價金全數交付予林○岑。
　㈡蔡佳樹知悉許○偉亦有施用毒品之習慣，遂於110年1月16日晚
    間9時8分，持搭配門號0000000000號之行動電話撥打予許○
    偉，約定由其出資200元、許○偉出資300元來共同湊足購買
    毒品之價金500元，蔡佳樹即基於幫助施用第二級毒品甲基
    安非他命之犯意，於同日晚間9時8分至9時28分間某時，先
    向許○偉收取300元後，再前往嘉義交流道附近，以500元向
    林○岑購買甲基安非他命1包，於同日晚間9時28分後某時，
    在雲林縣北港鎮北港朝天宮附近之統一便利超商，將購得之
    甲基安非他命中部分轉交予許○偉，而以此方式幫助許○偉施
    用第二級毒品甲基安非他命。
　㈢蔡佳樹於110年1月18日下午1時49分、1時59分，持搭配門號0
    000000000號之行動電話撥打予許○偉，約定由其出資1,600
    元、許○偉出資400元來共同湊足購買毒品之價金2,000元，
    蔡佳樹即基於幫助施用第二級毒品甲基安非他命之犯意，先
    向許○偉收取400元後，再前往嘉義交流道附近，以2,000元
    向林○岑購買甲基安非他命1包，於同日下午1時59分後某時
    ，在雲林縣北港鎮北港朝天宮附近，將購得之甲基安非他命
    中部分轉交予許○偉，而以此方式幫助許○偉施用第二級毒品
    甲基安非他命。
二、案經嘉義縣警察局移送臺灣嘉義地方檢察署檢察官偵查起訴
    。
    理  由
一、本案所引用之供述證據，檢察官、被告蔡佳樹及辯護人均同
    意有證據能力（見本院訴字卷第44至45頁），本院審酌該等
    供述證據作成時情況，並無違法取證之瑕疵，與待證事實均
    具有關聯，以之作為證據應屬適當。又本案所引用之非供述
    證據，均與本件事實具有自然關聯性，且無證據證明係公務
    員違背法定程序所取得，是後述所引用之供述及非供述證據
    均有證據能力，先予敘明。
二、前揭事實，業據被告於警詢、偵訊、本院準備程序及審理時
    均坦承不諱（見110年度偵字第7451號卷【下稱偵字卷】第6
    2頁反面至63頁反面、67頁反面、73頁正反面，本院訴字卷
    第41至43、207、211至213頁)，並經證人巫○真於警詢及偵
    訊時（見嘉朴警偵字第1100037802號卷【下稱警卷】第3至5
    、11頁第8、10頁，偵字卷第47至48頁）、林○岑於偵訊時（
    見偵字卷第105頁）、許○偉於警詢及偵訊時（見警卷第26至
    27頁，偵字卷第26頁正反面、90頁）證述明確，復有被告與
    巫○真間之通訊監察譯文1份、交易地點照片1張、被告與許○
    偉間之通訊監察譯文1份、通聯調閱查詢單4份在卷可稽（見
    警卷第20至22、33至37頁，偵字卷第102頁），足認被告之
    任意性自白與事實相符，應堪採信。又：
　㈠就事實欄一、㈠所示部分，被告於本院準備程序及審理時雖供
    稱：其是向巫○真收3,500元，再全部交給林○岑等語（見本
    院訴字卷第41、213頁），然其於警詢、偵訊時坦認：巫○真
    拿1萬1,500元給其，其把全部的錢交給林○岑等語（見偵字
    卷第62頁反面、73頁），被告於本院準備程序及審理時方翻
    異其詞，已難逕認屬實。又證人巫○真於警詢、偵訊時證稱
    ：其購買2,000元的海洛因及9,500元的甲基安非他命，其是
    拿11張1,000元及1張500元的鈔票給被告等語（見警卷第10
    頁，偵字卷第47至48頁），所為證詞具體，核與被告前揭於
    警詢、偵訊時之供述相符，堪認被告於警詢、偵訊時關於販
    賣金額之供述，較為可採，則被告與林○岑係販賣1萬1,500
    元之第一、二級毒品予巫○真乙節，應可認定。
　㈡販賣毒品係政府嚴予查緝之違法行為，非可公然為之，且毒
    品可任意分裝或增減其分量，而每次買賣之價量，亦隨雙方
    關係之深淺、當時之資力、需求程度、對行情之認知、來源
    是否充裕、查緝是否嚴謹、購買者被查獲時有無可能供出購
    買對象之可能性風險評估等因素而異其標準，販賣價格自可
    能機動調整，非可一概而論，故販賣之利得，除經行為人坦
    認，或帳冊價量均記載明確外，委難查得實情，是縱未確切
    查得販賣賺取之實際差價，但除別有事證，足認係按同一價
    格轉讓，確未牟利外，尚難執此認非法販賣之事證有所不足
    ；且海洛因、甲基安非他命之價格不低，取得不易，再以政
    府對毒品之查禁森嚴，刑罰甚重，衡情倘非有利可圖，應無
    甘冒被查緝法辦重刑之危險，平白無端義務為該買賣之工作
    ，是販入價格必較售出價格低廉，而有從中賺取買賣差價牟
    利之意圖，應屬符合論理法則且不違背社會通常經驗之合理
    判斷。職是，就事實欄一、㈠所示部分，被告與林○岑販賣第
    一、二級毒品予巫○真，應有差價利益，參以被告於本院審
    理時供稱：其幫林○岑跑腿可以獲得多吸食一、兩口份量的
    毒品等語（見本院訴字卷第212頁）、林○岑於偵訊時陳稱：
    其當天有請被告施用甲基安非他命等語（見偵字卷第105頁
    ），可見被告可因本案販賣第一、二級毒品予巫○真之行為
    獲得少量免費施用之毒品，則被告具有販賣營利之意圖，應
    堪認定。
　㈢綜上所述，本案事證明確，被告之犯行均堪認定，均應依法
    論科。
三、論罪科刑：
  ㈠核被告如事實欄一、㈠所為，係犯毒品危害防制條例第4條第1
    、2項之販賣第一、二級毒品罪；如事實欄一、㈡、㈢所為，
    均係犯刑法第30條第1項、毒品危害防制條例第10條第2項之
    幫助施用第二級毒品罪。
  ㈡就事實欄一、㈠所示部分，被告與林○岑間就該販賣第一、二
    級毒品之犯行，有犯意聯絡及行為分擔，應論以共同正犯。
  ㈢被告販賣第一、二級毒品及幫助施用第二級毒品前非法持有
    第一、二級毒品之低度行為，應分別為其販賣第一、二級毒
    品及幫助施用第二級毒品之高度行為所吸收，均不另論罪。
  ㈣就事實欄一、㈠所示部分，被告以一行為觸犯販賣第一、二級
    毒品之二罪名，為想像競合犯，應依刑法第55條之規定，從
    一重之販賣第一級毒品罪處斷。
  ㈤被告所為上揭3次犯行，犯意各別，行為互殊，應分論併罰。
  ㈥被告蔡佳樹前①因施用第二級毒品案件，經臺灣雲林地方法院
    以106年度易字第1260號判決判處有期徒刑4月，上訴後，經
    臺灣高等法院臺南分院以107年度上易字第291號判決駁回上
    訴確定，於107年11月29日執行完畢。又②因施用第二級毒品
    案件，經臺灣雲林地方法院以107年度港簡字第148號判決判
    處有期徒刑3月、3月，應執行有期徒刑5月確定；③因施用第
    二級毒品案件，經臺灣雲林地方法院以107年度易字第340號
    判決判處有期徒刑5月確定；④因施用第二級毒品案件，經臺
    灣雲林地方法院以107年度港簡字第194號判決判處有期徒刑
    5月確定，上開①至③所示各案嗣經臺灣雲林地方法院以108年
    度聲字第335號裁定定應執行刑為有期徒刑11月，與④所示案
    件接續執行後，於108年12月20日縮短刑期假釋出監，在假
    釋中付保護管束，並於109年2月1日保護管束期滿，所餘刑
    期內未經撤銷假釋，其未執行之刑，以已執行論而執行完畢
    等情，有臺灣高等法院被告前案紀錄表1份、執行指揮書電
    子檔紀錄2份、本院刑事裁定1份在卷可稽（見本院訴字卷第
    11至21、219至225頁），其受徒刑之執行完畢後，5年以內
    故意再犯本案3次有期徒刑以上之罪，均為累犯，檢察官於
    本院審理時已就被告有上開構成累犯之前科紀錄及應加重其
    刑之情形為主張（見本院訴字卷第217至218頁），審酌被告
    於上開案件執行完畢後，未能因此記取教訓，竟於5年以內
    再犯本案同為毒品犯罪之罪，並由自己施用毒品進而幫助他
    人施用第二級毒品及販賣第一、二級毒品，擴大毒品之危害
    ，且其上開案件執行完畢迄本案再犯，期間僅經過約10月、
    11月，足見被告有其特別惡性及對刑罰之反應力薄弱，又本
    案縱予加重最低本刑，本院於法定刑內所為之量刑尚屬合理
    ，被告之人身自由並無因此遭受過苛侵害或超過其所應負擔
    罪責之情形，除法定本刑為死刑及無期徒刑部分依法不得加
    重外，其餘均加重其刑及最低本刑。
  ㈦就事實欄一、㈡、㈢所示部分，被告以幫助之意思，與許○偉一
    同購買甲基安非他命，使許○偉順利取得可以施用之甲基安
    非他命，是參與構成要件以外之行為，為幫助犯，爰依刑法
    第30條第2項規定，均按正犯之刑減輕之。
  ㈧犯第4條至第8條之罪於偵查及歷次審判中均自白者，減輕其
    刑，毒品危害防制條例第17條第2項定有明文。經查，被告
    就事實欄一、㈠所示販賣第一級毒品之犯行，於偵訊及本院
    審理時均已自白，詳如前述，應依毒品危害防制條例第17條
    第2項規定，減輕其刑。
  ㈨又販賣第一級毒品罪之法定刑為死刑或無期徒刑，處無期徒
    刑者，得併科3,000萬元以下罰金，罪刑甚為嚴峻，然同為
    販賣第一級毒品之人，其原因動機不一，犯罪情節未必相同
    ，或有大盤毒梟者，亦有中小盤之分，甚或僅止於吸毒者友
    儕間謀取蠅頭小利互通有無，其販賣行為所造成危害社會之
    程度自屬有異，然法律科處販賣第一級毒品罪，所設之法定
    最低本刑同為無期徒刑，不可謂不重。於此情形，倘依其情
    狀處以低於法定最低本刑之有期徒刑，即足以懲儆，並可達
    防衛社會之目的者，自非不可依客觀之犯行與主觀之惡性二
    者加以考量其情狀，是否有可憫恕之處，適用刑法第59條之
    規定酌量減輕其刑，期使個案裁判之量刑，能斟酌至當，符
    合罪刑相當原則及比例、平等原則（最高法院96年度台上字
    第6103號、97年度台上字第4319號判決意旨可資參照）。審
    酌被告如事實欄一、㈠所示販賣第一級毒品之犯行固應非難
    ，然其販賣之對象僅有1人，次數為1次，又其參與行為是接
    聽電話及送海洛因、甲基安非他命予巫○真，並非本案所販
    賣第一、二級毒品之提供者，是被告販賣第一級毒品之規模
    及參與程度均有限，其犯罪情節與藉由販賣毒品獲取暴利之
    大盤毒梟有別，被告犯後亦坦承犯行，可見其願面對司法之
    心，本院綜合上開各節，認倘對被告處以法定最低度刑度，
    依社會一般觀念及法律情感猶嫌過重，其此部分犯行之犯罪
    情狀尚堪憫恕，爰依刑法第59條之規定，酌減其刑，使輕重
    得宜，俾符罪刑相當原則。
  ㈩被告同時有上開刑之加重及減輕事由，除法定本刑為死刑及
    無期徒刑部分依法不得加重外，其餘部分爰依法先加後減或
    遞減之。
  爰以行為人之責任為基礎，審酌海洛因、甲基安非他命均為
    危害國人身心健康及社會秩序甚鉅之毒品，遭國家嚴令禁止
    販賣、施用，被告竟仍與林○岑一同販賣海洛因、甲基安非
    他命予他人，又協助他人取得可以施用之甲基安非他命，對
    他人之身心健康造成危害，並擴大毒品流通之範圍，造成社
    會治安潛在之危險，所為實有不該，惟念及被告犯後坦承全
    部犯行，態度良好，兼衡被告販賣毒品之種類、次數、對象
    、方式、價值、負責接聽電話及送毒品之參與程度及分工方
    式、幫助施用毒品之種類、次數、方式、於本院審理時自承
    高職肄業之智識程度、未婚、目前從事裝設鋁門窗工作之生
    活狀況（見本院訴字卷第214頁）等一切情狀，分別量處如
    附表所示之刑，以示懲儆。又關於數罪併罰之案件，如能俟
    被告所犯數罪全部確定後，於執行時，始由該案犯罪事實最
    後判決之法院所對應之檢察署檢察官，聲請該法院裁定之，
    無庸於每一個案判決時定其應執行刑，則依此所為之定刑，
    不但能保障被告（受刑人）之聽審權，符合正當法律程序，
    更可提升刑罰之可預測性，減少不必要之重複裁判，避免違
    反一事不再理原則情事之發生（最高法院110年度台抗大字
    第489號裁定意旨參照），被告犯本案各罪雖為數罪併罰之
    案件，然被告本案之外，尚有另案經法院判處徒刑而有與本
    案合併定應執行刑之可能，參酌上開最高法院裁定意旨，爰
    不就被告所犯本案各罪合併定應執行刑，附此敘明。
四、沒收部分：
　㈠搭配門號0000000000號之行動電話1支（含SIM卡1張），為被
    告所有，此經被告供述明確（見偵字卷第62頁反面），該行
    動電話（含SIM卡1張）業經另案扣押在案，此經本院依職權
    核閱本院110年度訴字第398、432號判決無訛，又該行動電
    話係被告用以與許○偉聯繫一同購買甲基安非他命事宜時所
    使用之工具，此經本院認定如前，核屬被告所有供其犯本案
    如事實欄一、㈡、㈢所示犯罪所用之物，應依刑法第38條第2
    項前段之規定，宣告沒收。
　㈡未扣案搭配門號0000000000號之行動電話1支（含SIM卡1 張
    ），為林○岑所使用且經被告持以與巫○真聯繫如事實欄一、
    ㈠所示販賣第一、二級毒品交易事宜時使用之工具，此經本
    院認定如前，是該行動電話1支（含SIM卡1張），核屬供被
    告犯本案販賣第一、二級毒品犯罪所用之物，又未扣案，依
    毒品危害防制條例第19條第1項及刑法第38條第4項之規定，
    不問屬於被告與否，應宣告沒收，併諭知於全部或一部不能
    沒收或不宜執行沒收時，追徵其價額。
　㈢被告如事實欄一、㈠所示販賣第一、二級毒品予巫○真而取得
    之1萬1,500元價金，經被告全數交予林○岑，業如前述，足
    徵被告並未實際取得犯罪所得，爰不對被告諭知沒收或追徵
    ，附此敘明。
據上論斷，應依刑事訴訟法第299條第1項前段，毒品危害防制條
例第4條第1項、2項、第10條第2項、第17條第2項、第19條第1項
，刑法第11條、第28條、第30條、第55條、第47條第1項、59條
、第41條第1項前段、第38條第2項前段、第4項，判決如主文。
本案經檢察官吳咨泓提起公訴，檢察官徐鈺婷到庭執行職務。
中　　華　　民　　國　　111 　年　　8 　　月　　30　　日
　　　　　　　　　刑事第六庭  審判長法　官　王慧娟

　　　　　　　　　　　　　　　    　法　官　林富郎

  　　　　　　　　　　　　　　　　  法　官　官怡臻
以上正本證明與原本無異。
如不服本判決應於收受判決後20日內向本院提出上訴書狀，並應
敘述具體理由；其未敘述上訴理由者，應於上訴期間屆滿後20日
內向本院補提理由書（均須附繕本）「切勿逕送上級法院」。
中　　華　　民　　國　　111 　年　　8 　　月　　30　　日
                                    書記官  李彥廷
附表：
編號 犯罪事實 主文  一 如事實欄一、㈠所示 蔡佳樹共同犯販賣第一級毒品罪，累犯，處有期徒刑柒年柒月。未扣案搭配門號○○○○○○○○○○號行動電話壹支（含ＳＩＭ卡壹張）沒收，於全部或一部不能沒收或不宜執行沒收時，追徵其價額。  二 如事實欄一、㈡所示 蔡佳樹幫助犯施用第二級毒品罪，累犯，處有期徒刑肆月，如易科罰金，以新臺幣壹仟元折算壹日。扣案搭配門號○○○○○○○○○○號之行動電話壹支（含ＳＩＭ卡壹張）沒收。  三 如事實欄一、㈢所示 蔡佳樹幫助犯施用第二級毒品罪，累犯，處有期徒刑肆月，如易科罰金，以新臺幣壹仟元折算壹日。扣案搭配門號○○○○○○○○○○號之行動電話壹支（含ＳＩＭ卡壹張）沒收。 
附錄本案論罪科刑法條：
毒品危害防制條例第4 條
製造、運輸、販賣第一級毒品者，處死刑或無期徒刑；處無期徒
刑者，得併科新臺幣3 千萬元以下罰金。
製造、運輸、販賣第二級毒品者，處無期徒刑或10年以上有期徒
刑，得併科新臺幣1 千5 百萬元以下罰金。
製造、運輸、販賣第三級毒品者，處7年以上有期徒刑，得併科
新臺幣1 千萬元以下罰金。
製造、運輸、販賣第四級毒品者，處5 年以上12年以下有期徒刑
，得併科新臺幣5 百萬元以下罰金。
製造、運輸、販賣專供製造或施用毒品之器具者，處1 年以上7 
年以下有期徒刑，得併科新臺幣1 百50萬元以下罰金。
前五項之未遂犯罰之。

中華民國刑法第30條
幫助他人實行犯罪行為者，為幫助犯。雖他人不知幫助之情者，
亦同。
幫助犯之處罰，得按正犯之刑減輕之。

毒品危害防制條例第10條
施用第一級毒品者，處6 月以上5 年以下有期徒刑。
施用第二級毒品者，處3 年以下有期徒刑。